【裁判字號】    99,訴,875
【裁判日期】    991230
【裁判案由】    違反槍砲彈藥刀械管制條例
【裁判全文】
臺灣桃園地方法院刑事判決               99年度訴字第875號
公  訴  人  臺灣桃園地方法院檢察署檢察官
被      告  張啟翔
            許登星
上二人共同
指定辯護人  本院公設辯護人彭詩雯
上列被告因違反槍砲彈藥刀械管制條例案件，經檢察官提起公訴
（99年度偵字第3979號），本院判決如下：
    主  文
張啟翔未經許可，寄藏手槍，處有期徒刑陸年捌月，併科罰金新
臺幣拾伍萬元，罰金如易服勞役，以新臺幣壹仟元折算壹日。扣
案如附表編號(一)至(五)號所示之物均沒收。
許登星未經許可，寄藏手槍，處有期徒刑陸年拾月，併科罰金新
臺幣拾陸萬元，罰金如易服勞役，以新臺幣壹仟元折算壹日。扣
案如附表編號(一)至(五)號所示之物均沒收。
    事  實
一、張啟翔前明知具有殺傷力之手槍及子彈，係屬槍砲彈藥刀械
    管制條例管制之物，非經主管機關許可，不得無故寄藏，竟
    基於非法寄藏具殺傷力槍枝及子彈之犯意，於民國88年間某
    日，在桃園縣中壢市某處受真實年籍不詳之黑道大哥「池旺
    洲」（張啟翔稱「池旺洲」已於88間死亡）所託，代為保管
    如附表所示之具有殺傷力之德國HK廠USP型口徑9mm制式半自
    動手槍2 枝（槍枝管制編號：0000000000、0000000000號，
    分別含彈匣2個、1個）、德國SIG SAUER廠P228型口徑9mm制
    式半自動手槍1枝（槍枝管制編號0000000000號，含彈匣2個
    ）、以色列IMI 廠JERICHO 941F型口徑9mm制式半自動手槍1
    枝（槍枝管制編號0000000000號 ，含彈匣1個）及具有殺傷
    力口徑9mm 制式子彈78顆，並將之藏放在桃園縣中壢市○○
    路448號住處，而未經許可寄藏上開手槍及子彈。
二、許登星與張啟翔為多年鄰居及朋友關係，張啟翔寄藏上開槍
    枝及子彈後，即因犯偽造有價證券、傷害及強盜罪案件，經
    法院判決罪刑確定，於89年間入監執行，甫於98年3 月24日
    假釋出監，假釋期間併付保護管束，張啟翔為避免於假釋期
    間遭警查獲上開槍枝及子彈，遂於99年1 月24日下午某時，
    邀許登星至其上址住處，欲將上開槍枝及子彈交予許登星攜
    往他處藏放，詎許登星亦明知具有殺傷力之手槍及子彈，係
    屬槍砲彈藥刀械管制條例管制之物，非經主管機關許可，不
    得無故寄藏，竟基於非法寄藏具殺傷力槍枝及子彈之犯意，
    於同日下午，搭乘不知情之黃明傳駕駛計程車搭載其前往張
    啟翔上址住處，到達後囑咐黃明傳先行在屋外等候，獨自 1
    人進入張啟翔住處，明知張啟翔所交給之黑色包包內藏放有
    上開槍枝及子彈，仍提取黑色包包後上車離去，欲將上開槍
    枝及子彈暫時攜回其租屋處藏放。惟因桃園縣政府警察局中
    壢分局警員任崇儒、梁俊郎、林坤成及陳文旺業已獲得線報
    表示張啟翔在上址住處內藏放槍枝，而於張啟翔上址住處外
    埋伏、監視多日，因見許登星步出張啟翔住處時，除原本所
    攜帶之包包外，另再多攜帶1 個黑色包包，認許登星形跡可
    疑，並懷疑許登星係在移動線報所指之槍枝，惟恐難再續行
    追查槍枝下落，遂由任崇儒騎乘機車尾隨許登星所搭乘之計
    程車，嗣於99年1月24日下午3時許，趁該計程車在桃園縣中
    壢市○○路461 巷口停等紅燈時，趨前攔阻該計程車，並表
    明警察身分，要求黃明傳開啟車鎖，適警員梁俊郎、林坤成
    及陳文旺駕車到達現場，梁俊郎等3 人隨即打開計程車右後
    側車門，要求許登星下車配合查驗身分，許登星下車後，任
    崇儒即詢問許登星包包內有何物品，許登星見事跡敗露，遂
    以台語坦稱：「包包裡面都是槍，既然都被你們抓到了，我
    就認了，我也不會反抗」等語，並同意任崇儒等人檢視其自
    張啟翔住處攜出之黑色包包，任崇儒等4 人得許登星同意搜
    索該包包後，當場在該包包內查獲上開槍枝及子彈，而將許
    登星逮捕。
三、嗣逮捕許登星後，即由另組警員前往張啟翔上址住處，經張
    啟翔同意而搜索其住處，再查獲張啟翔持有空氣槍1 枝、鋼
    彈標34枝、鋼珠8 顆、瓦斯氣瓶15瓶（張啟翔此部分犯嫌，
    由檢察官另案偵辦中），而將張啟翔逮捕，並查悉上情。
四、案經桃園縣政府警察局中壢分局報請臺灣桃園地方法院檢察
    署檢察官偵查起訴。
    理  由
壹、程序事項：
一、被告許登星辯稱：伊非通緝犯或現行犯，伊係遭警方非法逮
    捕，故伊警詢、檢察官訊問時之供述及附帶搜索扣得之如附
    表所示之物品、卷附之內政部刑事警察局槍彈鑑定書、查獲
    時現場照片等證據，均應予排除云云。經查：
(一)、按警察於公共場所或合法進入之場所，得對於合理懷疑其有
    犯罪之嫌疑或有犯罪之虞之人查證其身分，警察職權行使法
    第6條第1項第1 款定有明文。證人即查獲、逮捕被告許登星
    之桃園縣政府警察局中壢分局警員梁俊郎、林坤成、陳文旺
    、任崇儒於檢察官訊問時均證述：渠等事前接獲線報中福路
    448 號內藏放槍枝，渠等在當地埋伏多日，觀察進出人員狀
    況，於99年1月24日下午埋伏時，發現有計程車載1名男子，
    該男子樣貌類似黑道兄弟，進入屋內，計程車未離去在外等
    候，約5 至10分鐘後該名男子上車離去，與渠等長期埋伏狀
    況不同，因為之前埋伏時都只是一般家人出入，很少有外人
    拜訪，且該名男子進入時只有背1個包包，出來時多背1個包
    包，渠等直覺認為該名男子可疑，於是一路跟著計程車至查
    獲地點，任崇儒騎機車尾隨，另3 名警員開車在後，該計程
    車在查獲地點停等紅燈，任崇儒將機車攔阻在計程車前，並
    表明身分，盤查後座乘客即被告許登星，並查獲扣案之槍彈
    等語（見臺灣桃園地方法院檢察署99年度偵字第3979號卷第
    72頁），另證人任崇儒於本院審理時更證述：伊趁計程車行
    駛到桃園縣新生路及環北路口停等紅燈時，攔阻該計程車，
    除向計程車司機表示警察身分，並亮槍警戒，隨後3 位同事
    趕上，將車停放在計程車後方，打開計程車車門，要求被告
    許登星下車接受盤查，伊即再向被告許登星表明警察身分，
    伊問被告許登星包包裡面是什麼東西，許登星就以台語說：
    「包包裡面都是槍，既然你們都抓到了，我就認了，我也不
    會反抗」，然後被告許登星說伊可以看包裡面的物品，警員
    林坤成即將車內的黑色包包取出，發現該包包內有槍枝，遂
    將被告許登星上銬、逮捕，於上銬之前，除了要求被告許登
    星配合臨檢外，並無對被告許登星為任何強制處置等語（見
    本院99年度訴字第875號卷第79-81頁），是本案查獲之警員
    係依據線報，懷疑被告張啟翔在其住處內藏放槍枝，而至上
    址埋伏守候，平時該住處均僅被告張啟翔家人進出，因見被
    告許登星在上址進出，形跡可疑，且自被告張啟翔住處內提
    出黑色包包1 個，與線報所述該屋內有人藏放槍枝之情節，
    得合理懷疑被告許登星有移動線報所指槍枝之可能，已足構
    成「對於被告犯罪之合理懷疑」。故警員梁俊郎、林坤成、
    陳文旺及任崇儒依據警察職權行使法第6條第1項第1 款之規
    定，於公共場所之桃園縣中壢市○○路與環北路口，對於合
    理懷疑其有犯罪嫌疑之被告許登星進行「查證身分」，而要
    求被告許登星配合提出身分證明文件，自屬合法，先予敘明
    。
(二)、次按被告之自白非出於強暴、脅迫、利誘、詐欺、疲勞訊問
    、違法羈押或其他不正之方法，且與事實相符者，得為證據
    ，刑事訴訟法第156條第1項之規定。前開規定將被告因遭受
    身體上強制（包括：強暴、疲勞訊問及其他施以生理上壓迫
    之不正方法）或精神上強制（包括：脅迫、利誘、詐欺及其
    他施以心理上壓迫之不正方法）所為非任意性之自白，以及
    在違法羈押中所為之自白，同列為以不正方法取得之供述證
    據，不問其自白是否與事實相符，一概排除其證據能力。良
    以非任意性之自白，係在被告遭受身體上強制或精神上強制
    之情況下所取得，並非出於其自由意思之發動，在其心意自
    主之情況下所為之陳述，非真實之可能性大為提高，若允許
    採為證據，不僅嚴重侵犯人權，也容易造成司法誤判，因此
    否定其證據能力。被告許登星雖辯稱：其於警員喝令下車且
    趴下時，已限制行動自由，斯時警員已對其進行逮捕云云，
    其在非法逮捕下於警詢及檢察官訊問時所為之陳述，均無證
    據能力。惟查，依證人即任崇儒上開證述情節可知，在場之
    警員於逮捕被告許登星前，除了亮槍警戒外，並無對被告許
    登星為任何強制處置，是被告許登星辯稱遭受警方非法逮捕
    云云，並無證據資料可資佐證，此外，警員任崇儒等4 人對
    於合理懷疑持有槍枝之被告許登星進行盤查，並亮槍警戒，
    亦難認有何逾越必要程度之行為，實難認員警上開盤查被告
    許登星，而亮槍警戒之行為，已足該當於以強暴方式影響被
    告許登星嗣後於警詢、檢察官訊問時供述之任意性。
(三)、再按搜索，經受搜索人出於自願性同意者，得不使用搜索票
    ，但執行人員應出示證件，並將其同意之意旨記載於筆錄，
    刑事訴訟法第131條之1定有明文。被告許登星於本院審理時
    雖又辯稱：當時伊已經被警察逮捕了，警察叫伊簽自願搜索
    同意書，伊就簽，伊心裡雖然不願意，但是也不能不同意警
    察搜索云云，惟依證人黃明傳之證述可知，被告許登星見警
    察攔截，隨即表明「這是槍，抓到算你的」等語（見本院99
    年度訴字第875 號卷第75、77頁），並無任何抗拒員警搜索
    之意，再依證人任崇儒上開證述情節，被告許登星於警員盤
    查其身分，經警員任崇儒詢問所攜帶之黑色包包內置放何物
    品時，即已明確向警員表示包包內裡面都是槍，並同意警員
    可以檢視該包包，足見警方起初係合理懷疑被告許登星有犯
    罪嫌疑，而趨前對被告許登星表明警察身分，要求被告許登
    星配合查驗身分，斯時警員尚未對被告許登星以現行犯名義
    加以逮捕，嗣被告許登星以口頭向警員表示同意搜索黑色包
    包，警員始執行搜索，警方係經被告許登星出於自願性同意
    而執行搜索，執行搜索之警員業將被告同意之意旨記載在桃
    園縣政府警察局中壢分局搜索扣押筆錄，並由被告許登星簽
    署，有桃園縣政府警察局中壢分局搜索扣押筆錄1 份在卷可
    稽（見臺灣桃園地方法院檢察署99年度偵字第3979號卷第20
    頁），衡諸被告許登星為智識健全之成年男子，其學歷為國
    中畢業，前亦曾因違反槍砲彈藥刀械管制條例，對槍砲案件
    涉犯刑責難謂毫無認識，況觀諸被告許登星第1 次之警詢筆
    錄，亦拒絕夜間訊問，第2 次之警詢筆錄亦否認犯行，若被
    告許登星拒絕警方搜索，豈有可能在表示同意警方搜索意旨
    之搜索扣押筆錄上簽署？足見警方確係在取得被告許登星之
    同意搜索，始在被告許登星之包包內扣得槍枝、子彈，故前
    開員警所為之盤查及搜索行為，自合於刑事訴訟法第131 條
    之1 所定自願性同意搜索之要件。再者，經警員於該黑色包
    包內查獲如附表所示之槍彈等違禁物時，警員始依刑事訴訟
    法第88條第1 項之規定，以現行犯將被告許登星逮捕，是警
    員上開逮捕並未違反刑事訴訟法第88條第1項之規定。
(四)、綜上，本件警員搜索係經被告許登星之同意而執行搜索，於
    法並無不合，且執行搜索、扣押及逮捕被告許登星程序之合
    法性亦核無違誤，而被告許登星於警詢、檢察官訊問筆錄，
    分係警察、檢察官對於被告許登星之詢（訊）問所製作，各
    係一獨立之偵查作為，經核亦無以強暴、脅迫等不法受段實
    施，是被告許登星及辯護人指本件槍枝係被告許登星遭非法
    逮捕後，依其非自願性同意搜索所扣押，且依毒樹果實理論
    ，以之認被告許登星之警詢、檢察官訊問筆錄及卷附內政部
    警政署鑑定書、現場查獲照片均無證據能力云云，即不可採
    。
二、另被告張啟翔及辯護人於準備程序、審判期日對於公訴檢察
    官提出被告張啟翔之警詢筆錄證據能力不爭執，且未抗辯其
    關於寄藏槍枝、子彈之供述非出於任意性，亦查無明顯事證
    足認警察機關於製作該等筆錄時，有對被告張啟翔施以法律
    所禁止之不正方法等情事，應認該審判外之自白具有任意性
    ，而認有證據能力。
三、再按被告以外之人於偵查中向檢察官所為之陳述，除顯有不
    可信之情況者外，得為證據。同法第159條之1亦有明文可參
    。而依第159條之1傳聞法則例外之立法理由，乃檢察官代表
    國家偵查犯罪，原則上能遵守法定程序，且被告以外之人如
    具有具結能力，仍應依法具結，以擔保其據實陳述。故該條
    第2 項規定「除顯有不可信之情況外」，應係指被告以外之
    人於偵查中向檢察官所為之陳述，不論是言詞或書面，有未
    遵守法律規定之情形，即檢察官於偵查中所為之證據調查，
    須係出於違法取供者或具有具結能力之被告以外之人，未依
    法命其具結之情況，始無證據能力。查證人張啟翔、黃明傳
    、梁俊郎、林坤成、陳文旺及任崇儒在臺灣桃園地方法院檢
    察署，經檢察官告知具結義務及偽證罪之處罰，並依法具結
    而為陳述，此有卷附上開偵訊筆錄及證人結文在卷可參（見
    臺灣桃園地方法院檢察署99年度偵字第71-80 頁），此部分
    亦未經檢察官、被告張啟翔及其辯護人就其等證據能力表示
    異議，而被告許登星及辯護人雖主張證人黃明傳、梁俊郎、
    林坤成、陳文旺及任崇儒於檢察官訊問時之證詞不具證據能
    力，然未據被告許登星及其辯護人就前開上開證人之陳述是
    否顯有不可信之狀況詳加釋明，參以上揭法條規定，本院仍
    得以上開證人於偵查中之證述採為本件證據。
四、依刑事訴訟法第208 條之規定，所謂鑑定乃指於刑事訴訟程
    序中為取得證據資料而由檢察官或法官指定具有特別知識經
    驗之鑑定人、學校、機關或團體，就特定之事物，以其專業
    知識加以分析、實驗而作判斷，以為偵查或審判之參考。故
    而不論鑑定人或鑑定機關、學校、團體，均應由檢察官或法
    官視具體個案之需要而為選任，始符合刑事訴訟法第208 條
    之規範本旨，否則所為鑑定，仍屬於傳聞證據。但對於司法
    警察機關調查中之案件，或有量大或急迫之情形，為因應實
    務之現實需求，認為當然有鑑定之必要者，基於檢察一體原
    則，得由該管檢察長對於轄區內之案件，以事前概括選任鑑
    定人或囑託鑑定機關（團體）之方式，俾便轄區內之司法警
    察官、司法警察對於調查中之此類案件，得即時送請事前已
    選任之鑑定人或囑託之鑑定機關（團體）實施鑑定，以求時
    效，此有法務部92年9月1日法檢字第0920035083號函可按。
    而臺灣高等法院檢察署檢察長概括選任法務部調查局、內政
    部警政署刑事警察局為「槍彈有無殺傷力之鑑定」鑑定機關
    ，具有全國一致性，為本院辦案職務上已知之事實，此種由
    司法警察依檢察官所概括選任之鑑定機關所為之鑑定結果，
    與檢察官選任或囑託為鑑定者，性質上並無差異，同具有證
    據能力。查記載本件扣案槍、彈有無殺傷力之內政部警政署
    刑事警察局所出具之99年2 月22日刑鑑字第0990015147號鑑
    定書1 份（見臺灣桃園地方法院檢察署99年度偵字第3979號
    卷第54- 60頁），雖係由桃園縣政府警察局中壢分局函送鑑
    定，惟內政部警政署刑事警察局為臺灣高等法院檢察署檢察
    長事前概括選任鑑定機關，所為鑑定結果，自有證據能力（
    最高法院96年度臺上字第2860號判決意旨參照）。
五、至扣案如附表所示之槍枝、子彈及現場照片（見臺灣桃園地
    方法院檢察署99年度偵字第3979號卷第40頁）等物，均非屬
    供述證據而無傳聞法則之適用，且與本案具有關聯性，而上
    開物證經偵辦員警依法定程序合法取得，已如前述，當有證
    據能力。
貳、關於事實欄一部分：
一、訊據被告張啟翔對於上開事實欄一所示之犯罪事實，迭於警
    詢、檢察官訊問及本院審理時均坦承不諱，復有如附表所示
    之物扣案可資佐證。再扣案如附表所示之物經送內政部警政
    署刑事警察局以性能檢驗法、試射法、電解腐蝕法及比對顯
    微鏡比對法鑑驗之結果：(一)送鑑子彈78顆：其中77顆，認均
    係口徑9mm制式子彈，採樣37顆 ，可擊發，認均具殺傷力；
    另1顆，認係口徑9mm制式子彈，底火皿具撞擊痕跡，經試射
    ，可擊發，認具殺傷力；(二)送鑑手槍1 枝（槍枝管制編號：
    0000000000號，含彈匣2個），認係口徑9mm制式半自動手槍
    ，為德國HK廠USP 型，槍號遭磨滅，經以電解腐蝕法重現結
    果，因槍號磨滅過深，無法重現，槍管內具6 條右旋來復線
    ，擊發功能正常，可供擊發同口徑制式子彈使用，認具殺傷
    力；(三)送鑑手槍1 枝（槍枝管制編號：0000000000號，含彈
    匣1 個），認係口徑9mm制式半自動手槍，為德國HK廠USP型
    ，槍號遭磨滅，經以電解腐蝕法重現結果，因槍號磨滅過深
    ，無法重現，槍管內具6 條右旋來復線，擊發功能正常，可
    供擊發同口徑制式子彈使用，認具殺傷力；(四)送鑑手槍1 枝
    （槍枝管制編號：0000000000號，含彈匣2 個），認係口徑
    9mm制式半自動手槍，為德國SIG SAUER廠P228型，槍號遭磨
    滅，經以電解腐蝕法重現結果，因槍號磨滅過深，無法重現
    ，槍管內具6 條右旋來復線，擊發功能正常，可供擊發同口
    徑制式子彈使用，認具殺傷力；(五)送鑑手槍1 枝（槍枝管制
    編號：0000000000 號，含彈匣1個），認係口徑9mm 制式半
    自動手槍，為以色列IMI 廠JERICHO 941F型，槍號為000000
    00號，槍管內具6 條右旋來復線，擊發功能正常，可供擊發
    同口徑制式子彈使用，認具殺傷力等情，有該局99年2 月22
    日刑鑑字第0990015147號鑑定書1 份附卷可憑（見臺灣桃園
    地方法院檢察署99年度偵字第3979號卷第54-60 頁），足認
    被告張啟翔寄藏之上開槍枝、子彈具有殺傷力而均屬槍砲彈
    藥刀械管制條例所列管之槍彈無疑。足認被告張啟翔前揭具
    任意性之自白核與事實相符，而屬可信。
二、綜上，本件事證明確，被告張啟翔犯行足可認定，應依法論
    科。
貳、關於事實欄二部分：
一、訊據被告許登星固不否認於事實欄二所示時間，遭警方逮捕
    ，並在被告張啟翔交付之黑色包包內查獲如附表所示之槍枝
    及子彈等情，惟矢口否認有何寄藏槍枝之犯行，辯稱：伊當
    天回到桃園縣中壢市○○路家中吃飯，伊想說去張啟翔家中
    泡茶，遂打電話給張啟翔，張啟翔叫伊過去，伊到張啟翔家
    中聊天一下要離去時，張啟翔把1 個黑色包包交給伊，表示
    要伊保管幾天，伊覺得該包包很沉，遂問張啟翔裡面是什麼
    ，張啟翔叫伊不要問，過幾天就會拿回去，伊覺得很奇怪，
    但伊想說回家後再看看裡面是什麼，伊在計程車上好奇打開
    包包，將手伸進去摸，伊有摸到槍枝的形狀，故警察壓制伊
    時，伊才會很生氣的向警察表示那是槍，但伊不知道是真槍
    或玩具槍云云。
二、經查：
(一)、被告張啟翔於上揭時、地交付予被告許登星之黑色包包，確
    實查獲如附表所示之手槍及子彈一情，為被告許登星所不否
    認，且有現場蒐證照片1 幀（見臺灣桃園地方法院檢察署99
    年度偵字第3979號卷第40頁）及如附表所示之物扣案可資佐
    證。而扣案如附表所示之物經送內政部警政署鑑驗之結果，
    確為具有殺傷力而均屬槍砲彈藥刀械管制條例所列管之槍彈
    ，亦如前所述，此部分之事實，堪認為真正。
(二)、被告許登星雖辯稱：伊只是去被告張啟翔家中泡茶、聊天，
    要離去時，張啟翔將黑色包包交予伊，並要伊不要問包包內
    裝何物品，故伊不知悉包包內為槍彈云云。而被告張啟翔於
    偵查時雖以證人身分證述：伊有前科，管區約2、3天就來找
    伊1 次，伊怕被找到，也怕交給警察會被關，所以才約被告
    許登星來伊住處找伊，伊將槍枝、子彈放在包包內，並跟許
    登星說2、3天後會拿回來，被告許登星不知道內容物云云（
    臺灣桃園地方法院檢察署99年度偵字第3979號卷第63、64頁
    ），惟據證人即本件查獲之警員任崇儒於本院審理時結證：
    伊接獲檢舉有人於屋內藏放槍枝，遂與同仁前往被告張啟翔
    住處埋伏，埋伏3、4天期間，均是家人進出，惟於查獲當日
    ，發現1 輛計程車載著被告許登星停在屋前，伊當時不知道
    被告許登星是何人，被告許登星手提1 個包包下車進入屋內
    ，約過5分鐘，被告許登星身上帶著2個包包走出屋外上了計
    程車，伊研判被告許登星亦為黑道兄弟，正在移動槍枝，伊
    遂與另3 位警員一路跟蹤被告許登星，伊趁計程車行駛到桃
    園縣新生路及環北路口停等紅燈時，攔阻該計程車，並向計
    程車司機表示伊之警察身分，並亮槍警戒，隨後3 位同事趕
    上，將車停放在計程車後方，打開計程車車門，要求被告許
    登星下車接受盤查，伊即再向被告許登星表明警察身分，伊
    問被告許登星包包裡面是什麼東西，被告許登星就以台語說
    ：「包包裡面都是槍，既然你們都抓到了，我就認了，我也
    不會反抗」，然後被告許登星說伊可以看包裡面的物品，警
    員林坤成即將車內的黑色包包取出，發現該包包內有槍枝，
    遂將被告許登星逮捕等語明確（見本院99年度訴字第 875號
    卷第78-80 頁）；另證人即搭載被告許登星之計程車司機黃
    明傳於本院審理時證述：被告許登星係伊當日第一位以無線
    電叫車之客人，其上車後說要去平鎮的大潤發，但中途要去
    桃園縣中壢市○○路448 號，抵達後被告許登星下車並要伊
    等一下，伊等了大約10至15分鐘，被告許登星就出來，在伊
    開往大潤發途中，伊停在路上等紅燈就被警察攔下，1 名警
    察騎乘機車停在伊的車前，該人表明是警察身分後，要伊打
    開車門，然後警察從後面將車門打開，被告許登星就向警察
    表示：「這是槍，抓到算你的」，警察遂將被告許登星拉下
    車，被告許登星下車後仍然向警察表示其有槍等語（見本院
    99年度訴字第875號卷第75-78背面頁）。而被告許登星與被
    告張啟翔既為多年朋友關係，此為被告許登星所坦認（見本
    院99年度訴字第875 號卷第27頁），則其辯稱前往被告張啟
    翔住處之目的係為泡茶、聊天，依社會常情判斷，所需時間
    應非短暫片刻，豈會搭乘計程車到達被告張啟翔住處前，僅
    向計程車司機黃明傳表示要下車，並請司機黃明傳在外停等
    ，而未要司機黃明傳先行駕車離去，俟欲返回住處時再行叫
    車，其辯稱前往被告張啟翔住處之目的僅係為泡茶、聊天云
    云，已非無疑；況據證人任崇儒、黃明傳上開證述即知，被
    告許登星於遭警察逮捕前，業已知悉被告張啟翔交付之黑色
    包包內確實藏有槍枝，始會向警察坦認無訛，顯與被告許登
    星所辯不知黑色包包內藏放有槍彈等情不符，證人張啟翔上
    開證述亦係迴護被告許登星，而不足採信。
(三)、被告許登星於本院審理時雖另辯稱：被告張啟翔拿黑色包包
    給伊時，伊只是覺得包包很沉，伊問被告張啟翔這是什麼，
    被告張啟翔要伊不要問，從外觀上根本看不出來裡面是槍枝
    ，伊係因在計程車上打開包包，透過多層包裝摸到是槍枝，
    嗣即遭警察非法逮捕、壓制，故伊係生氣的向警察表是那是
    槍，但伊根本不知道那是真槍還是玩具槍云云。惟查，被告
    許登星於檢察官訊問時供稱：伊拿包包時只覺得有重量，但
    伊不知道裡面是什麼，而且被告張啟翔又特別交代伊不要打
    開來看，伊有點好奇，想說回家再打開來看，但尚未到家就
    被攔下，伊遭攔下時，不知包包內是什麼東西等語（見臺灣
    桃園地方法院檢察署99年度偵字第3979號卷第65、66頁）；
    復於本院行準備程序時供稱：伊不知道包包內有何東西，伊
    將包包拿上車，發現包包很重，伊就猜測裡面是槍，故警察
    逮捕伊時，伊才說裡面都是槍等語（見本院99年度訴字第87
    5 號卷第27背面頁），被告許登星就是否知悉包包內之物品
    前後供述不一，況如前所述，被告許登星一見員警盤查，隨
    即明確表示包包內藏有槍枝，顯非猜測之詞，被告許登星上
    開辯解，自非可信；又衡諸被告許登星上開供述，被告許登
    星於被告張啟翔交付裝有如附表所示槍彈黑色包包時，其不
    論從收受時之重量感或被告張啟翔於交付時所為之種種囑咐
    ，已經足以判斷被告張啟翔所交付之上開黑色包包內裝有槍
    枝，蓋若僅係書冊、衣服、電話等通常之物，被告張啟翔又
    何需以如此隱匿藏於黑色包包內，再盯囑被告許登星不得打
    開包包，此亦與常情不符；且以被告許登星與張啟翔之多年
    朋友關係，衡情被告許登星如認該包包內之物係合法之物，
    亦不會在被告張啟翔交付該包包並要被告許登星勿詢問該包
    包內之物品時，就此已啟其疑竇之事未再加以詢問，即將該
    黑色包包攜出被告張啟翔住處，被告許登星上開所辯顯非實
    情。從而，被告許登星於收受被告張啟翔交付之黑色包包時
    ，應已知悉其內為槍枝及子彈，仍應允被告張啟翔將該包包
    攜出被告張啟翔住處，另尋藏放他處，始為事實。
(四)、綜上，被告許登星上揭所辯，均係事後圖卸刑責之詞，不足
    採信。被告許登星如事實欄二之犯行，洵堪認定，應予依法
    論處。
參、論罪科刑部分：
一、按寄藏手槍罪為繼續犯，於其終止寄藏之前，犯罪行為仍在
    繼續實施之中，其間法律縱有變更，但其行為既繼續實施至
    新法施行以後，自無行為後法律變更之可言（最高法院89年
    度臺非字第186 號判決意旨參照）。查被告張啟翔自88年間
    某日起受真實年籍不詳之黑道大哥「池旺洲」（張啟翔稱「
    池旺洲」已於88間死亡）所託，寄藏如附表所示之槍彈，至
    警方於99年1月24日下午3時許查獲被告許登星持有如附表所
    示之槍彈止，被告張啟翔於非法寄藏制式手槍、子彈之行為
    繼續中，查槍砲彈藥刀械管制條例雖先後於94年1 月26日、
    93年6月2日、94年1月26日、97年11月26日、98年5月27日數
    度修正公布；另刑法亦於94年1月7日修正公布，並於95年 7
    月1 日施行，惟依上開說明，被告張啟翔寄藏制式手槍、子
    彈之行為，乃行為之繼續，非狀態之繼續，故不生行為後法
    律變更應為新舊法比較之問題，自應適用其行為終了時之現
    行槍砲彈藥刀械管制條例、刑法之規定，先予敘明。
二、核被告張啟翔、許登星所為，均係犯槍砲彈藥刀械管制條例
    第7條第4項之未經許可寄藏手槍罪、同條例第12條第4 項之
    未經許可寄藏子彈罪。然按槍砲彈藥刀械管制條例將持有與
    寄藏為分別之處罰規定，而寄藏與持有，均係將物置於自己
    實力支配之人，僅寄藏必先有他人之持有行為，而後始為之
    受寄代藏而已，故寄藏之受人委託代為保管，其保管之本身
    ，亦屬持有，然此之持有係受寄之當然結果，法律上自宜僅
    就寄藏行為為包括之評價，不應另就持有予以論罪（最高法
    院74年臺上字第3400號判例參照），故被告張啟翔受年籍不
    詳之友人「池旺洲」委託，而被告許登星復受被告張啟翔之
    委託，代為保管如附表所示之槍彈之行為，均係犯槍砲彈藥
    刀械管制條例第7條第4項之未經許可寄藏手槍罪、同條例第
    12條第4 項之未經許可寄藏子彈罪，渠等持有扣案如附表所
    示槍枝及子彈之行為，係寄藏之當然結果，不另論罪。公訴
    意旨認被告張啟翔、許登星均係涉犯同條例第7條第4項之未
    經許可持有手槍罪嫌及同條例第12條第4 項之未經許可持有
    子彈罪嫌，容有誤會，惟「持有」槍彈與「寄藏」槍彈之行
    為具有高低度之吸收關係，應為起訴效力所及，法院自應併
    與審理；又因二罪屬同一條項，自毋庸引用刑事訴訟法第30
    0條規定變更起訴法條（最高法院97年度臺上字第777號判決
    意旨參照）。又槍砲、彈藥主要組成零件種類，由中央主管
    機關公告之，同條例第4條第2項、第3 項分別定有明文。而
    依內政部警政署86年11月24日（86）臺內警字第8670683 號
    公告，彈匣係衝鋒槍、制式手槍、改造手槍之主要組成零件
    之一。則「彈匣」既為衝鋒槍、制式手槍、改造手槍之主要
    組成零件，且有自動填彈以利手槍擊發子彈之效用，即屬該
    衝鋒槍、制式手槍、改造手槍之從物。若行為人同時寄藏衝
    鋒槍、制式手槍、改造手槍及適於該衝鋒槍、制式手槍、改
    造手槍使用之彈匣（包括1 個或數個彈匣）者，因該彈匣係
    屬附隨於該衝鋒槍、制式手槍、改造手槍之從物，而為該衝
    鋒槍、制式手槍、改造手槍整體之一部分，則其寄藏之範圍
    自應及該衝鋒槍、制式手槍、改造手槍及該等彈匣在內。亦
    即其寄藏彈匣之行為，已包攝在其寄藏衝鋒槍、制式手槍、
    改造手槍之範疇內，而為其未經許可寄藏衝鋒槍、制式手槍
    、改造手槍行為之一部，在刑法之評價上，自應就其同時未
    經許可寄藏衝鋒槍、制式手槍、改造手槍及彈匣之整體行為
    合一論斷，而不能將其未經許可寄藏衝鋒槍、制式手槍、改
    造手槍及彈匣之行為予以割裂論罪，故被告張啟翔、許登星
    所為應僅成立槍砲彈藥刀械管制條例第7條第4項未經許可，
    寄藏制式手槍罪，而無庸另論以同條例第13條第4 項之未經
    許可，寄藏手槍之主要組成零件罪（參見最高法院96年度臺
    上字第4658號判決）。再按非法持有、寄藏、出借槍砲彈藥
    刀械等違禁物，所侵害者為社會法益，如所持有、寄藏或出
    借客體之種類相同（如同為手槍，或同為子彈者），縱令同
    種類之客體有數個（如數枝手槍、數顆子彈），仍為單純一
    罪，不發生想像競合犯之問題；若同時持有、寄藏或出借二
    不相同種類之客體（如同時持有手槍及子彈），則為一行為
    觸犯數罪名之想像競合犯（最高法院82年度臺上字第5303號
    判決要旨可資參照），從而，被告張啟翔、許登星各寄藏如
    附表所示之制式手槍4 枝、制式子彈78顆，均各僅侵害一法
    益，屬單純一罪，不發生想像競合犯之問題。另被告張啟翔
    、許登星各以一寄藏行為，同時觸犯寄藏手槍、具有殺傷力
    之子彈二罪，應依刑法第55條想像競合規定，各從一重之寄
    藏手槍罪處斷。另按槍砲彈藥刀械管制條例未經許可無故寄
    藏槍、彈罪，其寄藏之繼續，為行為之繼續，而非狀態之繼
    續，亦即一經非法寄藏槍、彈，該罪雖告成立，但其完結，
    須繼續至持有行為終了時為止。而犯該條項之罪，有無累犯
    之適用，自亦應以其持有行為終了時，是否在前案受有期徒
    刑執行完畢後5年以內以決之（最高法院81年度臺非字第181
    號判決意旨、98年度臺上字第2352號判決可資參照）。經查
    ，被告張啟翔前於83年間因恐嚇及無故寄藏彈藥案件，經臺
    灣高等法院以84年度上易字第6163號判決分別判處有期徒刑
    3月、5月，定應執行有期徒刑6月，如易科罰金以銀元300元
    折算1日確定，而於85年4月2 日易科罰金執行完畢等情，有
    臺灣高等法院被告前案紀錄表1 份附卷可稽，是被告張啟翔
    雖於88年間某日開始寄藏具殺傷力如附表所示之槍彈，惟其
    行為終了時即被告許登星遭警逮捕查獲扣案槍彈之99年1 月
    24日，既非於被告張啟翔前受受有期徒刑執行完畢後5 年以
    內，揆諸前揭說明，自不構成累犯，附此敘明。
三、又被告許登星之辯護人為被告許登星辯稱：警員未確實接觸
    打開背包前，尚無法確定其內藏有槍彈，而被告許登星於警
    員攔查時，即表明內有槍枝等情，應符合自首要件等語。惟
    按「刑法第62條所稱『自首』，係指對於未被發覺之犯罪，
    主動告知係其自己所犯願接受裁判而言，此所謂『發覺』，
    僅須有偵查犯罪職權之公務員已知犯罪事實，並知其人有犯
    罪嫌疑，將其人列為偵查對象，即足當之，不以確知其人為
    該罪之真兇無誤為必要」、「刑法第62條前段所規定之自首
    ，須對於未發覺之罪為之而受裁判者始克當之。所謂未發覺
    ，乃指犯罪事實未為有偵查犯罪職權之公務員所發覺，或犯
    罪事實雖已發覺，而犯人為誰尚不知者而言。而所謂之發覺
    犯罪事實，祇須有偵查犯罪職權之公務員，已知該犯罪事實
    之梗概為已足，無須確知該犯罪事實之真實內容為必要」，
    最高法院78年度臺上字第4110號、88年臺上字第5927號裁判
    要旨參照。經查，證人洪崇儒業於本院審理時證述：其係懷
    疑被告許登星現正移動槍枝，故騎乘機車尾隨，並趁計程車
    停等紅燈時，上前攔查等語，已如前述，顯見警方係依據足
    以特定犯罪嫌疑人之情狀，將被告許登星列為違反槍砲彈藥
    刀械管制條例案件之偵查對象，被告許登星向承辦員警自承
    持有槍、彈，應屬自白，難謂與「自首」要件相符，辯護人
    請求依刑法第62條之規定減輕其刑，於法自有未洽。
四、爰審酌被告張啟翔、許登星犯罪之動機、目的，所寄藏之制
    式手槍及子彈數量甚多，且殺傷力非輕，足以影響社會公安
    ，及被告張啟翔犯後坦然承認一切犯行，犯後態度尚稱良善
    ，被告許登星犯後否認犯行，難認有悔意等一切情狀，各量
    處如主文所示之刑，並各就罰金刑部分諭知易服勞役之折算
    標準，以資懲儆。
五、至扣案如附表編號(一)至(五)號所示之改造手槍4 枝（各含如附
    表所示之彈匣）、制式子彈40顆，均屬違禁物，應依刑法第
    38條第1項第1款之規定於被告張啟翔及許登星所犯罪名項下
    併予宣告沒收。至扣案如附表編號(六)、(七)號所示之制式子彈
    共38顆，原雖亦可擊發具殺傷力而屬違禁物，然業於鑑定時
    試射而喪失子彈之作用與性質，已非違禁物，爰不宣告沒收
    。
據上論斷，應依刑事訴訟法第299條第1項前段，槍砲彈藥刀械管
制條例第7條第4項、第12條第4 項，刑法第11條前段、第55條、
第42條第3項前段、第38條第1項第1款，判決如主文。
本案經檢察官蔡正傑到庭執行職務。
中    華    民    國    99    年    12     月    30   日
            刑事第四庭  審判長法  官  張淑華
                              法  官  張宇葭
                              法  官  林維斌
以上正本證明與原本無異。
如不服本判決應於收受判決後10日內向本院提出上訴書狀，並應
敘述具體理由。其未敘述上訴理由者，應於上訴期間屆滿後20日
內向本院補提理由書( 均須按他造當事人之人數附繕本) 「切勿
逕送上級法院」。
                              書記官  鄭嘉惠
中    華    民    國    99    年    12    月    30    日
附表：
┌──┬──────────────┬──────┬────────┐
│編號│  扣    案     物     品    │數量        │    備    註    │
├──┼──────────────┼──────┼────────┤
│(一)│手槍1 枝（槍枝管制編號：1102│1 枝（含彈匣│具殺傷力        │
│    │036176號，含彈匣2 個），認係│2個）       │                │
│    │口徑9mm 制式半自動手槍，為德│            │                │
│    │國HK廠USP 型，槍號遭磨滅，經│            │                │
│    │以電解腐蝕法重現結果，因槍號│            │                │
│    │磨滅過深，無法重現，槍管內具│            │                │
│    │6 條右旋來復線，擊發功能正常│            │                │
│    │，可供擊發同口徑制式子彈使用│            │                │
│    │，認具殺傷力。              │            │                │
├──┼──────────────┼──────┼────────┤
│(二)│手槍1 枝（槍枝管制編號：1102│1 枝（含彈匣│具殺傷力        │
│    │036177號，含彈匣1 個），認係│1個）       │                │
│    │口徑9mm 制式半自動手槍，為德│            │                │
│    │國HK廠USP 型，槍號遭磨滅，經│            │                │
│    │以電解腐蝕法重現結果，因槍號│            │                │
│    │磨滅過深，無法重現，槍管內具│            │                │
│    │6條 右旋來復線，擊發功能正常│            │                │
│    │，可供擊發同口徑制式子彈使用│            │                │
│    │，認具殺傷力。              │            │                │
├──┼──────────────┼──────┼────────┤
│(三)│手槍1 枝（槍枝管制編號：1102│1 枝（含彈匣│                │
│    │036178號，含彈匣2 個），認係│2個）       │                │
│    │口徑9mm 制式半自動手槍，為德│            │                │
│    │國SIG SAUER 廠P228型，槍號遭│            │                │
│    │磨滅，經以電解腐蝕法重現結果│            │                │
│    │，因槍號磨滅過深，無法重現，│            │                │
│    │槍管內具6 條右旋來復線，擊發│            │                │
│    │功能正常，可供擊發同口徑制式│            │                │
│    │子彈使用，認具殺傷力；      │            │                │
├──┼──────────────┼──────┼────────┤
│(四)│手槍1 枝（槍枝管制編號：1102│1 枝（含彈匣│                │
│    │036179，含彈匣1 個），認係口│1個）       │                │
│    │徑9mm 制式半自動手槍，為以色│            │                │
│    │列IMI 廠JERICHO 941F型，槍號│            │                │
│    │為00000000，槍管內具6 條右旋│            │                │
│    │來復線，擊發功能正常，可供擊│            │                │
│    │發同口徑制式子彈使用，認具殺│            │                │
│    │傷力。                      │            │                │
├──┼──────────────┼──────┼────────┤
│(五)│口徑9mm制式子彈             │40顆        │均具殺傷力      │
├──┼──────────────┼──────┼────────┤
│(六)│口徑9mm制式子彈             │37顆        │原均具殺傷力，因│
│    │                            │            │已試射而喪失子彈│
│    │                            │            │作用與性質      │
├──┼──────────────┼──────┼────────┤
│(七)│口徑9mm 制式子彈，底火皿具撞│1個         │原具殺傷力，因已│
│    │擊痕跡                      │            │試射而喪失子彈作│
│    │                            │            │用與性質        │
└──┴──────────────┴──────┴────────┘

司法院資訊處製作；財團法人民間司法改革基金會備份。
